最高法院民事判決　　　　　　　　　　　　　　　八十七年度台上字第二六四四號
　　上　訴　人　陳敬輝
　　被 上訴 人　陳景盛
　　　　　　　　陳文祥
　　　　　　　　蔡靜麗
右當事人間請求損害賠償事件，上訴人對於中華民國八十六年十二月十七日台灣高等
法院第二審判決（八十六年度上字第八九一號），提起上訴，本院判決如左：
    主  文
原判決廢棄，發回台灣高等法院。
    理  由
本件上訴人主張：被上訴人以其對伊所有坐落台北縣新莊市○○段營盤邊小段二一九
之四號土地（下稱二一九之四號土地）有通行權，於民國八十一年十一月十七日聲請
台灣板橋地方法院（下稱板橋地院）就其中四十三平方公尺土地（下稱系爭土地）為
假處分，經該法院以八十一年度全明字第一九八七號裁定准許，禁止伊建築房屋、工
作物及其他一切妨礙通行之行為，惟兩造間之通行權訴訟，經台灣高等法院八十二年
度上字第五○五號判決，確認被上訴人就系爭土地僅有○‧○○○八七九公頃面積有
通行權存在，確定在案，是被上訴人聲請假處分超過上開判決准許之部分，顯有不當
，伊因被上訴人不當之假處分，受有支出建築師酬金、建築材料、工人費用、預定建
築工廠之價值損失、建築材料及工資依物價指數上漲之差價等損害共計新台幣（下同
）二百七十七萬一千六百九十元，被上訴人並構成侵權行為等情，求為命被上訴人如
數給付，並加給法定遲延利息之判決。
被上訴人則以：伊就系爭土地有通行權，因上訴人於八十一年間擬在該土地建築房屋
，且不預留通道讓伊出入，伊乃依法起訴確認袋地通行權，且為免上訴人在該土地建
築，造成伊無法進出之損害，聲請板橋地院以八十一年度全明字第一九八七號裁定，
准許伊提供一百五十五萬元為擔保後，禁止上訴人在系爭土地建築房屋、工作物及其
他一切妨礙通行之行為，伊訴請之袋地通行權，亦經板橋地院八十一年度訴字第四五
二號判決，確認伊在系爭土地有通行權存在，該判決雖經台灣高等法院改判，伊得通
行之面積以○‧○○○八七九公頃為適當，確定在案，惟不能據以認定伊聲請假處分
不當等語，資為抗辯。
原審維持第一審所為上訴人敗訴之判決，駁回其上訴，係以：查上訴人向台北縣政府
工務局申請二一九之四號土地之建造執照，經該局於八十一年三月二十八日核准發給
，嗣被上訴人主張就系爭土地有通行權存在，向板橋地院聲請假處分，經該法院於八
十一年十一月二十日以八十一年度全明字第一九八七號裁定，准許被上訴人供擔保金
一百五十五萬元後，禁止上訴人對系爭土地為建築房屋、工作物及其他一切妨礙通行
行為，且經被上訴人供擔保予以執行在案。兩造間關於確認系爭土地通行權存在之訴
，經板橋地院八十一年度訴字第四五二號判決，確認被上訴人就系爭土地有通行權，
惟該判決經台灣高等法院八十二年度上字第五○五號判決部分廢棄，改判確認被上訴
人僅就系爭土地中面積○‧○○○八七九公頃部分有通行權存在，業已確定在案。又
上開假處分裁定，經台灣高等法院八十二年度抗字第二五五號裁定廢棄，發回板橋地
院，經板橋地院另以八十二年度民全速字第八八四號裁定，准許被上訴人供擔保金六
百五十萬元後，始准假處分，惟被上訴人未提供擔保金，板橋地院於八十四年五月二
十五日通知撤銷上開假處分，尚難謂被上訴人前所為假處分聲請，有侵害上訴人權利
之故意或過失。而原假處分裁定經上訴人抗告後，於八十二年二月十五日經台灣高等
法院八十二年度抗字第二五五號裁定廢棄，且經最高法院於八十二年四月九日以八十
一年度（按係八十二年度之誤）台抗字第一三七號裁定，駁回被上訴人之再抗告而確
定。板橋地院所為原假處分裁定既經廢棄確定，則原假處分之強制執行程序即失所附
麗，上訴人本可據以請求板橋地院撤銷該假處分之執行程序，依建造執照繼續施作工
程，上訴人不撤銷，任令假處分執行命令存續，乃上訴人自己之過失。而板橋地院另
為六百五十萬元擔保金之假處分裁定，被上訴人不依命供擔保為強制執行之聲請，對
上訴人並不造成任何損害。從而上訴人本於侵權行為之法律關係，請求被上訴人賠償
其所受損害，於法無據等詞，為其判斷之基礎。
查上訴人主張其係依民法第一百八十四條及民事訴訟法有關假處分不當之規定，提起
本件訴訟（見原審卷一一三頁背面，並參見第一審卷五頁正面、原審卷四六頁背面、
一四七頁背面、一四八頁正面）。則上訴人有關板橋地院八十一年度全明字第一九八
七號假處分裁定因自始不當被撤銷，致伊受損害之主張，原審恝置不論，即有判決不
備理由之違法。次查卷附板橋地院民事執行處八十四年三月二十七日通知記載：「台
端（即被上訴人）請文到十日內提存八十二年度民全速字第八八四號假處分執行事件
提供擔保金新台幣六百五十萬元以便繼續執行，逾期未提存本院撤銷八十一年度民執
全明字第一三六八號債務人陳敬輝（即上訴人）假處分之執行，請查照」（見原審卷
九二頁、一二四頁、一三五頁、一四五頁）。又上訴人一再主張，被上訴人故意或過
失，以不足額擔保金一百五十五萬元為假處分，致伊不得於系爭土地上依建造執照建
造完工，因已達禁止伊續行興建房屋之目的，而未依法院裁定提供全額擔保金，拖至
伊之建造執照期限八十四年五月十六日後，始於同月二十五日撤銷假處分，致假處分
之裁定被廢棄之情況，伊仍被禁止建造房屋，侵害伊依建造執照在系爭土地建築房屋
之權益云云（見原審卷八一頁背面、八二頁正面、一一八頁背面、一一九頁背面、一
二○頁正面、一二一頁背面、一二二頁正面）。則上開假處分之強制執行程序，係因
被上訴人依板橋地院八十一年度全明字第一九八七號裁定，提供擔保金而實施，該裁
定經廢棄確定後，被上訴人已失依該裁定繼續對上訴人執行假處分之依據，又依前述
板橋地院民事執行處通知記載，上開假處分執行是否撤銷，端視被上訴人是否提供擔
保金六百五十萬元而定，然是否提供該擔保金係由被上訴人自行決定，全非上訴人所
得干預，而前述裁定經廢棄確定後，被上訴人是否利用其前依該裁定所實施假處分強
制執行之效力，繼續阻止上訴人依其建造執照進行建築之合法權益，致上訴人受損害
，此與判斷被上訴人是否構成侵權行為，所關頗切，原審未遑詳查究明，遽憑前揭理
由為上訴人敗訴之判決，亦嫌疏略。上訴論旨，指摘原判決不當，求予廢棄，非無理
由。
據上論結，本件上訴為有理由。依民事訴訟法第四百七十七條第一項、第四百七十八
條第一項，判決如主文。
中      華      民      國    八十七    年     十一     月     十三     日
                              最高法院民事第二庭
                                  審判長法官  劉  延  村
                                        法官  徐  璧  湖
                                        法官  劉  福  聲
                                        法官  黃  秀  得
                                        法官  許  朝  雄
      右正本證明與原本無異
                                              書  記  官
中      華      民      國    八十七    年     十一     月    二十五    日
